臺灣新北地方法院刑事判決　　　　 110年度審交易字第1074號
公　訴　人　臺灣新北地方檢察署檢察官
被　　　告　唐明宗


上列被告因公共危險等案件，經檢察官提起公訴（110 年度偵字
第11967 號），被告於準備程序中就被訴事實為有罪之陳述，經
本院裁定改以簡式審判程序審理，判決如下：
    主  文
唐明宗駕駛動力交通工具而吐氣所含酒精濃度達每公升零點二五
毫克以上，累犯，處有期徒刑柒月。又犯偽造署押罪，處有期徒
刑貳月，如易科罰金，以新臺幣壹仟元折算壹日；如附表所示偽
造之「謝永楗」署押共參枚均沒收。
    事實及理由
一、本案犯罪事實及證據，除證據部分補充「被告唐明宗於本院
    準備程序、審理時之自白」外，餘均引用如附件檢察官起訴
    書之記載。
二、論罪科刑：
  ㈠按刑法上之偽造署押罪，係指單純偽造簽名、畫押而言，若
    在制式之書類上偽造他人簽名，已為一定意思表示，具有申
    請書或收據等類性質者，則係犯偽造文書罪（最高法院80年
    度台非字第277 號、85年度台非字第146 號判決意旨參照）
    。查本案酒精濃度測定紀錄表，其製作權人為執勤員警，在
    其上之「被測人」欄上簽名，似僅係表明被測人為何人並對
    該測試結果無異議而已，並非表示收到該測定值單之意思，
    無庸另以偽造私文書罪論科（最高法院91年度台上字第1884
    號判決意旨參照）。又被告在道路交通事故現場草圖上簽名
    ，上開草圖亦係員警依法製作，被告在上開草圖上簽名，無
    非係為了表示「駕駛上開曳引車而發生車禍交通事故之人」
    為「謝永楗」本人，皆係單純作為簽名者個人身分、以作為
    人格同一性之證明，並非表示一定法律上用意之證明，自應
    僅屬偽造署押之行為。
  ㈡核被告所為，係犯刑法第185 條之3 第1 項第1 款駕駛動力
    交通工具而吐氣所含酒精濃度達每公升0.25毫克以上罪，及
    同法第217 條第1 項偽造署押罪。被告所犯上開2 罪間，犯
    意各別，行為互殊，應予分論併罰。
  ㈢被告前因酒後駕車之公共危險案件，分別經①臺灣士林地方
    法院以107 年度士交簡字第1077號判決判處有期徒刑6 月確
    定；②臺灣基隆地方法院以108 年度基交簡字第298 號判決
    判處有期徒刑6 月確定，上開①、②罪刑接續執行，於民國
    109 年4 月1 日易科罰金執行完畢，此有臺灣高等法院被告
    前案紀錄表在卷可稽，是被告受徒刑之執行完畢，5 年以內
    故意再犯本案有期徒刑以上之罪，為累犯，依司法院釋字第
    775 號解釋所示，為避免發生罪刑不相當之情形，法院就該
    個案依該解釋意旨，裁量是否加重最低本刑。考量被告上開
    構成累犯之犯罪紀錄，與被告所犯刑法第185 條之3 之犯行
    ，罪名、犯罪類型完全相同，足見被告對刑罰之反應力薄弱
    ，認適用刑法第47條累犯加重之規定並無罪刑不相當之情事
    ，爰依刑法第47條第1 項規定，加重其刑；至被告所犯偽造
    署押部分，與被告上開構成累犯之前案紀錄，其罪名、犯罪
    手法、侵害法益均不相同，亦無關聯性，如適用刑法第47條
    累犯加重其刑之規定，尚與憲法罪刑相當原則、比例原則有
    違，故不依刑法第47條規定加重其刑。
  ㈣爰審酌被告明知酒精成分將對人之意識能力造成相當程度之
    影響，且酒後駕車對其本身及一般往來之公眾均具有高度危
    險性，猶於酒後呼氣所含酒精濃度達每公升0.71毫克而不能
    安全駕駛動力交通工具之狀況下，仍駕駛營業貨運曳引車行
    駛在道路上，且因酒後專注力降低而造成交通事故，既漠視
    自己安危，復罔顧公眾安全，所為極屬不該，況查被告亦有
    數次酒後駕車之公共危險前案紀錄，此有臺灣高等法院被告
    前案紀錄表在卷可考，又被告為規避交通裁罰與刑事處罰，
    冒用其友人「謝永楗」之名義簽署相關文件，除損及機關調
    查之正確性外，亦恐令「謝永楗」有枉受調查或裁罰之風險
    ，困足見其法治觀念甚為淡薄，所為應予非難；惟兼衡被告
    犯後坦承犯行之態度、其個人戶籍資料查詢結果註記高職畢
    業之教育程度、於警詢中自陳貧寒之家庭經濟狀況、素行、
    駕駛車輛種類、行駛地區、路程、期間、犯罪之動機、目的
    、手段等一切情狀，分別量處如主文所示之刑，並就其所犯
    偽造署押罪部分，諭知易科罰金之折算標準。
三、末按偽造之印章、印文或署押，不問屬於犯人與否，沒收之
    ，刑法第219 條定有明文，此因屬絕對義務沒收之物，縱未
    扣案，仍應諭知沒收。查被告在如附表編號1 、2 所示文件
    上偽造之「謝永楗」簽名，係被告偽造之署押，合計3 枚，
    不問屬於犯人與否，皆應依刑法第219 條規定於被告所涉偽
    造署押犯行罪責項下，宣告沒收之。
據上論斷，應依刑事訴訟法第273 條之1 第1 項、第299 條第1
項前段、第310 條之2 、第454 條第2 項，判決如主文。
本案經檢察官鄭宇偵查起訴，由檢察官宋有容到庭執行職務。
中    華    民    國   110    年   12     月    6     日
                  刑事第二十三庭  法  官  龔書安
上列正本證明與原本無異。
如不服本判決，應於判決送達後20日內敘明上訴理由，向本院提
出上訴狀（應附繕本），上訴於臺灣高等法院。其未敘述上訴理
由者，應於上訴期間屆滿後20日內向本院補提理由書「切勿逕送
上級法院」。
                                  書記官  石秉弘
中    華    民    國   110    年    12    月    6     日                                
附錄本案論罪科刑法條全文：
中華民國刑法第185 條之3
駕駛動力交通工具而有下列情形之一者，處2 年以下有期徒刑，
得併科20萬元以下罰金：
一、吐氣所含酒精濃度達每公升零點二五毫克或血液中酒精濃度
    達百分之零點零五以上。
二、有前款以外之其他情事足認服用酒類或其他相類之物，致不
    能安全駕駛。
三、服用毒品、麻醉藥品或其他相類之物，致不能安全駕駛。
因而致人於死者，處3 年以上10年以下有期徒刑；致重傷者，處
1 年以上7 年以下有期徒刑。
曾犯本條或陸海空軍刑法第54條之罪，經有罪判決確定或經緩起
訴處分確定，於五年內再犯第1 項之罪因而致人於死者，處無期
徒刑或5 年以上有期徒刑；致重傷者，處3 年以上10年以下有期
徒刑。
 
中華民國刑法第217 條
偽造印章、印文或署押，足以生損害於公眾或他人者，處3 年以
下有期徒刑。
盜用印章、印文或署押，足以生損害於公眾或他人者，亦同。
 
附表：
┌──┬───────────┬─────────────┐
│編號│  文件名稱            │偽造署押之處（欄位）/ 數量│
├──┼───────────┼─────────────┤
│1   │新北市政府警察局三重分│「被測人」欄/ 「謝永楗」之│
│    │局公共危險當事人酒精測│簽名2 枚                  │
│    │定紀錄表上所浮貼之酒精│                          │
│    │濃度檢測單（案號：202 │                          │
│    │，測定值：0.71mg/l）  │                          │
├──┼───────────┼─────────────┤
│2   │道路交通事故現場草圖  │草圖左下方/ 「謝永楗」之簽│
│    │                      │名1 枚                    │
└──┴───────────┴─────────────┘
--------------------------------------------------------
附件：
臺灣新北地方檢察署檢察官起訴書
                                    110年度偵字第11967號
    被      告  唐明宗  男  45歲（民國00年0月0日生）
                        住新北市○○區○○街00號
                        國民身分證統一編號：Z000000000號
上列被告因偽造文書等案件，業經偵查終結，認應提起公訴，茲
將犯罪事實及證據並所犯法條分敘如下：
        犯罪事實
一、唐明宗前因公共危險案件，分別經臺灣士林地方法院以107
    年度士交簡字第1077號判決判處有期徒刑6 月確定、臺灣基
    隆地方法院以108 年度基交簡字第298 號判決判處有期徒刑
    6 月確定，經接續執行後，於民國109 年4 月1 日易科罰金
    出監執行完畢。詎唐明宗猶不知悔改，於110 年3 月1 日18
    時許至21時許之間，在其位於新北市○○區○○街00號之住
    所內飲用酒類後，竟未待體內酒精代謝完畢，即駕駛車牌號
    碼000-0000號營業貨運曳引車上路，嗣於110 年3 月2 日9
    時10分許，行經新北市三重區新北大道1 段與新北大道1 段
    206 巷口處時，因與他人發生車禍（按：無人受傷），而經
    警方到場處理，並由警方於同日9 時26分許當場對其施以吐
    氣酒精濃度測試，測得其吐氣所含酒精濃度達每公升0.71毫
    克。詎唐明宗為脫免刑責，竟另基於偽造署押之犯意，冒用
    其友人「謝永楗」之名義應詢，並接續於如附表編號1 至2
    所示文件上，偽造「謝永楗」之署名3 枚，足生損害於謝永
    楗及警察機關舉發交通違規、偵辦案件之正確性。嗣經警方
    察覺有異，循線追查始悉上情。
二、案經新北市政府警察局三重分局報告偵辦。
        證據並所犯法條
一、證據清單及待證事實：
┌──┬───────────┬───────────┐
│編號│證據名稱              │待證事實              │
├──┼───────────┼───────────┤
│1   │被告唐明宗於警詢時及偵│對於上開犯罪事實均坦承│
│    │查中之自白            │不諱。                │
├──┼───────────┼───────────┤
│2   │證人即被害人謝永楗於警│被告上開偽造署押之犯罪│
│    │詢時之證述            │事實。                │
├──┼───────────┼───────────┤
│3   │新北市政府警察局三重分│證明：                │
│    │局執行逮捕、拘禁告知本│1、被告於上開時、地， │
│    │人、親友通知書各1 份、│   飲酒後仍駕駛上開曳 │
│    │新北市政府警察局三重分│   引車上路，嗣因與他 │
│    │局扣押筆錄暨扣押物品目│   人發生車禍，經警方 │
│    │錄表1 份、新北市政府警│   到場處理，對其實施 │
│    │察局三重分局扣押物品收│   酒測，測得其吐氣所 │
│    │據1 紙、贓物認領保管單│   含酒精濃度達每公升 │
│    │1 紙、新北市政府警察局│   0.71毫克之事實。   │
│    │吐氣酒精濃度檢測程序暨│2、被告於上開時、地， │
│    │拒測法律效果確認單1 紙│   接續於上開文件上， │
│    │、新北市政府警察局三重│   偽造「謝永楗」之署 │
│    │分局公共危險當事人酒精│   名3枚之事實。      │
│    │測定紀錄表2 份（按：其│3、警方以現行犯當場逮 │
│    │中1 份所浮貼之酒精濃度│   捕被告之過程。     │
│    │檢測單，含有被告所偽造│                      │
│    │之「謝永楗」署名2 枚）│                      │
│    │、道路交通事故現場草圖│                      │
│    │1 紙（按：該草圖左下方│                      │
│    │含有被告所偽造之「謝永│                      │
│    │楗」署名1 枚）、刑案現│                      │
│    │場照片4 張            │                      │
├──┼───────────┼───────────┤
│4   │道路交通事故現場草圖1 │證明被告於上開時、地，│
│    │紙、道路交通事故現場圖│與他人發生車禍，經警到│
│    │1 紙、道路交通事故調查│場處理，對其實施酒測後│
│    │報告表（一）（二）各1 │，測得其吐氣所含酒精濃│
│    │份、A3類道路交通事故調│度達每公升0.71毫克，因│
│    │查紀錄表1 紙、新北市政│而查獲上開酒駕犯行之事│
│    │府警察局三重分局公共危│實。                  │
│    │險當事人酒精測定紀錄表│                      │
│    │2 份、道路交通事故照片│                      │
│    │10張、新北市政府警察局│                      │
│    │道路交通事故當事人登記│                      │
│    │聯單1紙               │                      │
└──┴───────────┴───────────┘
二、按刑法第217 條所稱之「偽造署押」，係指行為人冒用本人
    名義在文件上簽名或為民法第3 條第3 項所稱指印之類似簽
    名行為，故倘行為人以簽名之意，於文件上簽名，且該簽名
    僅在表示簽名者個人身分，以作為人格同一性之證明，除此
    之外，再無任何其他用意者，即係刑法上所稱之「署押」。
    查本件被告唐明宗於如附表編號1 至2 所示文件上，偽造「
    謝永楗」之署名3 枚，僅係表示「接受吐氣酒精濃度測試者
    」及「駕駛上開曳引車而發生車禍交通事故之人」為「謝永
    楗」，並無表示收受之意思或為文書之用意而不具文書之性
    質，核屬偽造署押行為。是核被告所為，係犯刑法第185 條
    之3 第1 項第1 款之服用酒類後，吐氣中酒測值達每公升0.
    25毫克以上，駕駛動力交通工具及第217 條第1 項之偽造署
    押等罪嫌。又被告曾受如犯罪事實欄所示之有期徒刑執行完
    畢，有刑案資料查註紀錄表1 份在卷可稽，其於執行完畢後
    5 年以內故意再犯本案有期徒刑以上之罪，為累犯，請參照
    大法官會議釋字第775 號解釋意旨，審酌是否依刑法累犯規
    定加重其刑。至被告所偽造之「謝永楗」簽名3 枚，請依刑
    法第219條規定宣告沒收之。
三、依刑事訴訟法第251條第1項提起公訴。
    此  致
臺灣新北地方法院
中    華    民    國   110    年    9     月    1     日
                              檢  察  官  鄭  宇
本件正本證明與原本無異
中    華    民    國   110    年    9     月    23    日
                              書  記  官  劉帛翰
附錄本案所犯法條全文  
中華民國刑法第185條之3
駕駛動力交通工具而有下列情形之一者，處 2 年以下有期徒刑
，得併科 20 萬元以下罰金：
一、吐氣所含酒精濃度達每公升零點二五毫克或血液中酒精濃度
    達百分之零點零五以上。
二、有前款以外之其他情事足認服用酒類或其他相類之物，致不
    能安全駕駛。
三、服用毒品、麻醉藥品或其他相類之物，致不能安全駕駛。
因而致人於死者，處 3 年以上 10 年以下有期徒刑；致重傷者
，處 1 年以上 7 年以下有期徒刑。
曾犯本條或陸海空軍刑法第 54 條之罪，經有罪判決確定或經緩
起訴處分確定，於五年內再犯第 1 項之罪因而致人於死者，處
無期徒刑或 5 年以上有期徒刑；致重傷者，處 3 年以上 10 年
以下有期徒刑。
中華民國刑法第217條
（偽造盜用印章印文或署押罪）
偽造印章、印文或署押，足以生損害於公眾或他人者，處 3 年
以下有期徒刑。
盜用印章、印文或署押，足以生損害於公眾或他人者，亦同。 
 
附表：
┌──┬─────────┬─────────────┐
│編號│  文件名稱        │偽造署押之處（欄位）/ 數量│
├──┼─────────┼─────────────┤
│1   │新北市政府警察局三│「被測人」欄/ 「謝永楗」之│
│    │重分局公共危險當事│簽名2 枚                  │
│    │人酒精測定紀錄表上│                          │
│    │所浮貼之酒精濃度檢│                          │
│    │測單（案號：202 ，│                          │
│    │測定值：0.71mg/l）│                          │
├──┼─────────┼─────────────┤
│2   │道路交通事故現場草│草圖左下方/ 「謝永楗」之簽│
│    │圖                │名1 枚                    │
│    │                  │                          │
└──┴─────────┴─────────────┘